【裁判字號】    88,簡上,143
【裁判日期】    890705
【裁判案由】    損害賠償
【裁判全文】
臺灣高雄地方法院民事判決  八十八年度簡上字第一四三號
    上  訴  人  乙○○
    被上訴人    甲○○
右當事人間請求損害賠償事件，上訴人對於中華民國八十八年三月九日本院鳳山簡易
庭八十七年度鳳簡字第七六三號第一審簡易判決提起上訴，本院判決如左：
    主  文
上訴駁回。
第二審訴訟費用由上訴人負擔。
    事  實
甲、上訴人方面：
一、聲明：求為判決（一）原判決廢棄。（二）被上訴人應給付上訴人新台幣（下同
    ）八萬六千元，及自宣判日起至清償日止，按週年利率百分之五計算之利息。
二、陳述：除與原審判決書所載者相同茲予引用外，補稱：
    （一）坐落高雄縣仁武鄉○○段第五八六之一地號土地，有自日據時代即架設之
    輸電鐵塔腳座在內，民國六十八年七月間上訴人向台灣電力公司標購取得上開，
    土地既經上訴人標得，當然包括地上物，故該輸電鐵塔腳座亦屬上訴人所有。
    （二）詎被上訴人為便於竊占土地，竟未經被上訴人同意，私擅於八十六年間將
    該鐵架腳座（原有四支）中之二支予以切割破壞，自已侵害上訴人之所有權，上
    訴人並因而受有八萬六千元之損害，則上訴人自得依侵權行為損害賠償請求權，
    請求被上訴人如數賠償。然原審判決卻謂鐵塔架非上訴人所有，上訴人即非侵權
    行為之被害人，上訴人顯無損害賠償請求權，非適格之當事人，因而為上訴人敗
    訴之判決，其判決即有違誤，為此，提起上訴求為判決如上訴聲明。
三、證據：援用原審之立證方法，另提出高雄縣仁武鄉○○段五八六之一、五八七之
    一地號土地買賣所有權移轉契約書為證。
乙、被上訴人方面：
一、聲明：求為判決如主文所示。
二、陳述：除與原審判決書所載者相同茲予引用外，補稱：
    被上訴人前曾遭上訴人提起竊占土地告訴，雙方於高雄縣仁武鄉調解委員會調解
    成立，由被上訴人將所圍築之鐵絲等拆除，嗣上訴人乃要求將其中二支為他人所
    切割之腳座黏上去，實則該處有很多人出入，上訴人亦曾出租他人使用，被上訴
    人不知腳架係何人切除，否則豈會將切割後之腳架留置該處當證據。
三、證據：援用原審之立證方法。
    理  由
一、上訴人起訴主張：被上訴人未經借用上訴人所有坐落高雄縣仁武鄉○○段五八六
    之一地號土地，擅自施設圍牆放置物品，並將日據時代所架設之輸電鐵塔腳架中
    之二支切除，已侵害其腳架之所有權，致其受有八萬六千元之損害，爰依侵權行
    為損害賠償請求權，訴請被告給付如上訴聲明第二項所示之款項及利息等語。被
    上訴人則以：系爭鐵架二支並非其切除，否則不會將鐵架留置該處，僅因被上訴
    人前曾遭上訴人提起竊占土地告訴，雙方於高雄縣仁武鄉調解委員會調解成立，
    由被上訴人將所圍築之鐵絲等拆除，上訴人要求將其中二支為他人所切割之腳座
    一併黏上去，其才將之黏上，實則該處有很多人出入，上訴人亦曾出租他人使用
    ，被上訴人不知腳架係何人切除等語資為抗辯。
二、按關於侵權行為損害賠償之請求，除法律別有規定者外，應由被害人向侵權行為
    人請求方屬當之。本件上訴人主張其係系爭腳架所有權人之事實，固據其提出土
    地買賣所有權移轉契約書為證，然為被上訴人以前開情詞抗辯。按本諸一物一權
    主義，不同之物為不同之所有權。而稱不動產者，謂土地及其定著物，民法第六
    十六條第一項明定。亦即土地與其定著物各為不同之物，而異其所有權歸屬，因
    此取得土地所有權者，並非當然即為該土地上定著物之所有權人。本件輸電鐵塔
    既非土地之成分，得繼續附著於土地上而達一定之經濟上目的，其為定著物無疑
    ，依上開說明，本得為獨立之所有權客體。次查依上訴人立證之土地買賣所有權
    移轉契約書，固得證明其曾向台電公司購買高雄縣仁武鄉○○段五八六之一地號
    土地，然該買賣契約既未包括系爭腳架，是尚不得執此即謂其亦為系爭腳架之所
    有人，參以上訴人於原審中亦自承該輸電鐵塔係自日據時代為他人所建，則其顯
    非原始起造人，此外又未舉證證明其嗣已取得所有權，則縱令腳架確為被上訴人
    所損毀非虛，亦因上訴人非系爭鐵塔之所有權人，當非所有權被侵害之被害人，
    其無侵權行為損害賠償請求權自明，因認欠缺為訴訟標的之法律關係，請求不應
    准許。
三、從而，上訴人本於侵權行為損害賠償請求權，訴請被上訴人給付如上訴聲明所示
    款項及遲延利息，為無理由；原審以當事人不適格，駁回上訴人之訴及假執行之
    聲請，理由雖有未洽，結論卻無二致，是上訴意旨指摘原判決不當，求為廢棄改
    判，為無理由，應駁回其上訴。
四、據上論結，本件上訴為無理由，依民事訴訟法第四百三十六條之一第三項、第四
    百四十九條第二項、第七十八條，判決如主文。
中      華      民      國    八十九    年      七      月      五      日
                              臺灣高雄地方法院民事第二庭
~B審判長法官  謝靜雯
~B法      官  陳信伍
~B法      官  黃國川
右為正本係照原本作成。
本判決不得上訴。
中      華      民      國    八十九    年      七      月      五      日
~B法院書記官  呂素珍


司法院資訊處製作；財團法人民間司法改革基金會備份。
